臺灣高等法院民事判決
110年度上易字第965號
上訴人即附  
帶被上訴人  王妤綺  
訴訟代理人  潘秀華律師
被上訴人即  
附帶上訴人  蘇育德  

訴訟代理人  蘇繼棟  
上列當事人間請求損害賠償事件，兩造各自對於中華民國110年7
月30日臺灣新竹地方法院110年度訴字第437號第一審判決，提起
一部上訴、附帶上訴，本院於111年5月31日言詞辯論終結，判決
如下：
    主      文
原判決關於駁回上訴人下列第二項之訴部分廢棄。
被上訴人應再給付上訴人新臺幣參拾肆萬元，及自民國一百一十
年三月九日起至清償日止，按週年利率百分之五計算之利息。
其餘上訴駁回。 
被上訴人之附帶上訴駁回。
第一審除確定部分外及第二審訴訟費用，關於上訴部分，由被上
訴人負擔十分之三，餘由上訴人負擔；關於附帶上訴部分，由被
上訴人負擔。
    事實及理由
一、上訴人即附帶被上訴人（下稱王妤綺）主張：被上訴人即附
    帶上訴人（下稱蘇育德）於民國109年10月20日凌晨0時44分
    許，在新竹市○區○○街0巷00號2樓（下稱蘇育德住處），因
    故與伊發生爭執，竟徒手毆打伊之頭部，造成伊頭部約3公
    分撕裂傷（下稱系爭傷勢），及相當精神痛苦，受有支出醫
    療費用新臺幣（下同）600元之財產上損害及106萬元之非財
    產上損害，爰依民法第184條第1項前段、第193條第1項及第
    195條第1項規定，求為命蘇育德給付伊106萬0,600元及自起
    訴狀繕本送達翌日即110年3月9日起算法定遲延利息之判決
    （原審就此部分判命蘇育德給付王妤綺6萬0,600元及自110
    年3月9日起算之法定遲延利息，駁回王妤綺其餘之訴，王妤
    綺、蘇育德各就其敗訴部分提起上訴、附帶上訴；其餘未繫
    屬本院者，不予贅述）。上訴聲明：㈠原判決關於駁回王妤
    綺下列第二項之訴部分及該部分假執行之聲請，均廢棄。㈡
    蘇育德應再給付王妤綺100萬元，及自110年3月9日起至清償
    日止，按年息5％計算之利息。
二、蘇育德則以：兩造雖於事發時有爭吵及互相推打，惟伊並無
    傷害王妤綺，王妤綺是在推擠過程中不知道撞倒何異物而流
    血；縱認伊有侵權行為，惟原判決關於非財產上損害賠償之
    認定過高；且王妤綺於事發時有妨害伊及伊父母睡眠之行為
    ，就本件損害之發生或擴大亦與有過失；另王妤綺積欠伊6
    萬0,062元之借款，伊亦得以此抵銷本件損害賠償債務等語
    ，資為抗辯。附帶上訴聲明：㈠原判決關於命蘇育德給付部
    分及假執行之宣告均廢棄。㈡上開廢棄部分，王妤綺第一審
    之訴及假執行之聲請均駁回。
三、兩造於前揭時、地發生口角爭執並互相推打，王妤綺於此期
    間受有系爭傷勢，王妤綺就此對蘇育德提出刑事傷害告訴（
    下稱系爭刑案），經檢察官提起公訴後，終經本院刑事庭以
    110年度上訴字第1901號刑事判決認蘇育德於前揭時、地徒
    手毆打王妤綺之行為係犯傷害罪，判處拘役58日，並已確定
    等事實，為兩造所不爭執（見原審卷第78頁、本院卷第87頁
    ），且經本院調取系爭刑案全卷核閱無訛，堪信屬實。王妤
    綺請求蘇育德損害賠償，為蘇育德以前詞所拒。茲就爭點論
    述如下：
  ㈠蘇育德應對王妤綺所受系爭傷勢負侵權行為損害賠償責任。
　  按故意不法侵害他人之權利者，負損害賠償責任，此觀民法
    第184條第1項前段規定甚明。查蘇育德於系爭刑案偵查中，
    先向檢察官表示其於前揭時、地係不小心打到王妤綺頭部，
    嗣經檢察官當庭播放現場錄音錄影並提示譯文後，即坦承其
    乃因情緒激動傷害王妤綺（見臺灣新竹地方檢察署109年度
    偵字第13948號偵查卷第67頁）；檢察官嗣以蘇育德於前揭
    時、地故意徒手毆打王妤綺涉犯傷害罪嫌，提起公訴後，蘇
    育德迭於刑事庭第一、二審審理時向法官自承確有如起訴書
    所載之傷害行為（見臺灣新竹地方法院110年度訴字第85號
    刑卷第9、46頁、臺灣高等法院110上訴字第1901號刑卷第11
    8頁），基此，堪認王妤綺主張其所受系爭傷勢乃蘇育德故
    意毆打所致一節，應屬有據。蘇育德於本院空言辯稱其非故
    意傷害王妤綺云云，自不足採。依首揭規定，蘇育德應就其
    故意侵權行為對王妤綺負損害賠償責任。
　㈡蘇育德應賠償王妤綺40萬0,600元。
　⒈王妤綺因系爭傷勢分別於109年10月20日、109年10月23日至
    國軍新竹地區醫院、新北市立聯合醫院三重院區就診，支出
    醫療費用共600元一節，有醫療費用明細收據等件為證（見
    原審附民字卷第13、15頁），堪認屬實，是其請求蘇育德賠
    償因支出醫療費用所受損害600元，應予准許。
　⒉按不法侵害他人之身體者，被害人雖非財產上之損害，亦得
    請求賠償相當之金額，民法第195條第1項前段定有明文。又
    慰撫金之多寡，應斟酌雙方之身分、地位、資力與加害程度
    ，及其他各種情形核定相當之數額。審酌兩造原為夫妻， 
    蘇育德不思以理性處理兩造間爭端，竟於前揭時、地徒手毆
    打王妤綺頭部成傷，復觀王妤綺遭蘇育德毆打後，其頭部、
    衣服及現場地面均留有大量血跡，有照片可證（見前開偵查
    卷第18至21頁），足認王妤綺遭蘇育德不法侵害所受身體權
    之侵害嚴重，當受有鉅大精神痛苦；另參以兩造自陳學歷均
    為大學畢業，王妤綺目前無業；蘇育德則擔任公務人員，月
    薪約3萬餘元，名下有股利所得及不動產（見原審卷第81、2
    1-30頁）等學經歷、身分財產狀況等一切情狀，堪認王妤綺
    請求蘇育德賠償非財產上損害（慰撫金），應以40萬元為適
    當，超過部分之請求，則非有據。
　⒊至蘇育德辯稱王妤綺於事發時妨害蘇育德及其父母之睡眠，
    就本件損害之發生或擴大應負70％至90％程度之與有過失云云
    。惟按損害之發生或擴大，被害人與有過失者，法院得減輕
    賠償金額，或免除之，民法第217條第1項固有明文；所謂被
    害人與有過失，須被害人之行為助成損害之發生或擴大，就
    結果之發生為共同原因之一，始足當之。王妤綺縱於事發時
    有蘇育德所指之行為，惟此僅屬兩造發生口角爭執之緣由，
    並非造成王妤綺受有系爭傷勢之共同原因，蘇育德執此與有
    過失之抗辯，減輕自己故意傷害行為所生損害賠償之範圍，
    要不可取。
　㈢蘇育德所提出之抵銷抗辯，並無理由。
　　按因故意侵權行為而負擔之債，其債務人不得主張抵銷，此
    觀民法第339條規定甚明。蘇育德係故意不法侵害王妤綺之
    身體權而應負侵權行為損害賠償責任，依前揭法條規定，蘇
    育德自不得主張其對王妤綺另有金錢債權，而抵銷其故意侵
    權行為所生之損害賠償債務。蘇育德所執抵銷抗辯，亦無可
    取。
四、給付無確定期限者，債務人於債權人得請求給付時，經其催
    告而未為給付，自受催告時起，負遲延責任。其經債權人起
    訴而送達訴狀，與催告有同一之效力；又遲延之債務，以支
    付金錢為標的者，債權人得請求依法定利率計算之遲延利息
    ；應付利息之債務，其利率未經約定，亦無法律可據者，週
    年利率為5%，此觀民法第229條第2項、第233條第1項前段、
    第203條規定甚明。蘇育德就上開侵權行為，應給付王妤綺4
    0萬0,600元，其迄未給付，王妤綺自得按上開規定請求加付
    法定遲延利息。
五、綜上所述，王妤綺依民法第184條第1項前段、第195條第1項
    規定，請求蘇育德給付40萬0,600元及自110年3月9日起至清
    償日止，按週年利率百分之5計算之利息，為有理由，應予
    准許，逾此範圍外之請求，為無理由，不應准許。原審就上
    開應准許部分，駁回王妤綺超過6萬0,600元本息請求，尚有
    未洽，王妤綺上訴意旨指摘原判決此部分不當，求予廢棄改
    判，核無不合，爰由本院廢棄改判如主文第2項所示。原判
    決就上開不應准許部分，為王妤綺敗訴判決，則無違誤，王
    妤綺上訴意旨指摘原判決此部分不當，求予廢棄改判，即無
    理由，應駁回其上訴。至原審判命蘇育德給付及宣告假執行
    部分，於法並無不合，蘇育德就此部分提起附帶上訴，求予
    廢棄改判，為無理由，應予駁回。 
六、本件事證已臻明確，兩造其餘之攻擊或防禦方法及所用之證
    據，經本院斟酌後，認為均不足以影響本判決之結果，爰不
    逐一論列。
七、據上論結，本件上訴為一部有理由、一部無理由，附帶上訴
    為無理由，依民事訴訟法第449條第1項、第450條、第78條
    、第79條，判決如主文。
中　　華　　民　　國　　111 　年　　6 　　月　　14　　日
                  民事第十八庭  
                      審判長法  官  黃明發   
                            法  官  林政佑
                            法  官  陳  瑜
　　　　　　　　　　　　　　　
正本係照原本作成。
不得上訴。
中　　華　　民　　國　　111 　年　　6 　　月　　15　　日

　　　　　　　　　　　　　　書記官  江怡萱